　　　　　　　　　 臺灣花蓮地方法院民事判決
原　　　告　全捷房屋有限公司
法定代理人　蔡毓宏
訴訟代理人　許正次律師
被　　　告　陳鴻霖
上列當事人間給付服務報酬等事件，本院於100年8月4日言詞辯
論終結，判決如下：
           主      文
原告之訴及假執行之聲請均駁回。
訴訟費用由原告負擔。
           事      實
甲、原告方面：
  一、先位聲明：被告應給付原告新台幣（下同）0000000元及
      自訴狀繕本送達翌日起至清償日止，按年息百分之5計算
      之利息，並願供擔保，請准宣告假執行。
  二、備位聲明：被告應給付原告新台幣（下同）0000000元及
      自訴狀繕本送達翌日起至清償日止，按年息百分之5計算
      之利息，並願供擔保，請准宣告假執行。
  三、陳述：
   (1)緣被告於民國(下同) 99年12月6日委託原告以每坪九萬元
      之價格，代為出售伊所有之花蓮縣吉安鄉○○段275、282
      地號土地（下稱系爭土地)，委託期間自99年12月6日至10
      0年1月6日，且同意給付買賣交易實收總金額3％，以為仲
      介報酬，詎原告依委託意旨尋找買家，於100年 1月6日覓
      得特定買家，並經買方交付 300萬元以為定金，並通知被
      告，預備簽訂買賣契約。被告藉故拖延書面買賣契約之簽
      訂，經原告一再溝通，並同意配合被告所有要求，以盡力
      促成買賣成交。惟被告仍一再拖延，最後竟拒接聽電話
      ，關上溝通管道。再經原告委任律師發函促被告盡速與買
      方簽訂買賣契約，亦未獲置理，不得以始提起本訴。
   (2)若契約成立，被告應即給付原告服務報酬 0000000元，本
      件原告與買方就買賣價金(每坪九萬元）與標的物（共608
      坪)之契約必要之點達成共識，並交付定金300萬元，且就
      買賣標的權利現況、地上物處理、預定簽約日期等非必要
      之點亦完成協商，原告並將商議內容向被告報告，雙方買
      賣契約已成立，至為灼然。依雙方委託銷售契約第 5條及
      民法第568 條之規定，即得請求被告依實收金額百分之三
      給付服務報酬0000000元。為此求為先位之聲明。
   (3)若買賣契約不成立，被告係故意拒絕訂立買賣契約，應視
      為原告已完成委託銷售事務。因被告無正當理由，關閉溝
      通大門，拒不簽約，對原告之催告置若罔聞，顯有以不正
      當行為阻其條件之成就，依民法第 101條規定，視為條件
      已成就。又買賣契約若依照正常進程，已順利簽訂完成，
      原告可向被告請求依實收金額計算百分之三之服務報酬，
      尚得向買方請求依交易價額計算百分之一之服務報酬。即
      原告本得請求賣方給付l385994元，請求買方給付 547200
      元，合計 0000000元。而被告以背於善良風俗之方法加損
      害於原告，原告得請求被告賠償損害00000 00元，為此求
      為備位之聲明。
  四、證據：提出土地委託銷售契約書、定金收據、土地登記簿
      謄本等件為證。
乙、被告方面：
  一、聲明：如主文第一項所示。
  二、陳述：
   (1)我當初是有將土地委託仲介出賣，但仲介應該有專業，他
      應該知道我只委託土地並沒有將建物委託他賣，我連買主
      都沒有遇到，付款條件也沒有講好，所以我不認為仲介公
      司有幫我介紹成功。
   (2)原告原訂之委託銷售契約書，因為上面只寫兩筆土地，對
      地上物並沒有記載，所以我沒有簽，我另外寫一份授權書
      給原告，我是委託原告到1月6日為止，但是原告沒有跟我
      聯絡，一直到1月8日才跟我說已經收訂金了，要我去簽約
      ，代書也要用他的，但我不同意，我又選了兩個代書給他
      ，原告都不同意，原告還要叫我選第三個，我不願意。
  三、證據：提出土地委託銷售契約書、授權書等件為證。
      理      由
一、原告起訴主張：被告於99年12月6日委託原告以每坪9萬元之
    價格，代為出售伊所有之花蓮縣吉安鄉○○段275、282地號
    土地共2010平方方尺，委託期間自99年12月6日至100年1月6
    日，且同意給付買賣交易實收總金額 3％，以為仲介報酬，
    詎原告依委託意旨尋找買家，於 100年1月6日覓得特定買家
    ，並經買方交付 300萬元以為定金，並通知被告，預備簽訂
    買賣契約。被告藉故拖延書面買賣契約之簽訂，依雙方委託
    銷售契約第5條及民法第568條之規定，即得請求被告依實收
    金額百分之三給付服務報酬 0000000元。縱認買賣契約不成
    立，被告係故意拒絕訂立買賣契約，依民法第 101條規定，
    視為條件已成就。而被告以背於善良風俗之方法加損害於原
    告，原告得請求被告賠償損害，即本可向被告請求依實收金
    額計算百分之三之服務報酬 l385994元外，尚得向買方請求
    依百分之一之服務報酬即 547200元，合計0000000元。被告
    則以我當初是有將土地委託仲介出賣，但仲介應該有專業，
    買賣之必要條件也沒有講好，所以我不認為仲介公司有幫我
    介紹成功等語資為抗辯。
二、原告主張被告於99年12月6日委託原告以每坪9萬元之價格，
    代為出售伊所有之花蓮縣吉安鄉○○段275、282地號土地共
    2010平方方尺，委託期間自99年12月6日至100年1月6日，且
    同意給付買賣交易實收總金額 3％，以為仲介報酬之事實，
    業據提出土地委託銷售契約書、土地登記簿謄本等件為證，
    並為被告所不爭，應堪信為真實。
三、按當事人約定，一方為他方報告訂約之機會，或為訂約之媒
    介，他方給付報酬之契約為居間契約，民法第 565條定有明
    文，依系爭契約之約定被告係將其所有之系爭土地委託原告
    公司居間銷售，並於系爭契約第 5條約定，原告於完成被告
    委託之居間仲介銷售行為時，得向被告請求約定之服務報酬
    ，參以前揭規定，系爭委託契約應具有居間契約之法律性質
    ，必待完成委託之居間仲介銷售行為時，始得請求約定之服
    務報酬。雖原告主張已依委託意旨尋找買家，於100 年1月6
    日覓得特定買家，經買方交付 300萬元以為定金，並通知被
    告，預備簽訂買賣契約。被告藉故拖延書面買賣契約之簽訂
    ，依雙方委託銷售契約第5條及民法第568條之規定，即得請
    求被告依實收金額百分之三給付服務報酬 0000000元。或被
    告拒不簽約，對原告之催告置若罔聞，顯有以不正當行為阻
    其條件之成就，依民法第 101條規定，視為條件已成就。而
    被告以背於善良風俗之方法加損害於原告，原告得請求被告
    賠償損害0000000元云云。惟查，本件被告委託原告以每坪9
    萬元價格，代為出售伊所有之系爭土地，然原告並未依委託
    意旨完成被告委託之居間仲介銷售行為，或覓得特定之買家
    ，此觀之原告所提出之定金收據(見卷第14頁)，上載收受買
    方交付之300 萬元以為定金，買方所承購之標的物為花蓮縣
    吉安鄉○○段275、280、282地號‘地，其中280地號土地並
    非被告所有，亦不在被告所委託出售之範圍內，原告如何能
    代被告出售 ?況被告係以每坪九萬元之價格，委託原告代為
    出售伊所有之花蓮縣吉安鄉○○段275、282地號共2010平方
    公尺之土地，若原告另出售同段280地號土地(面積25乎方方
    尺)，則整筆買賣標的物共為2035平方公尺 (約615.5875坪)
    ，以同段 280地號土地與系爭土地相鄰，價金亦應相當之標
    準計算，整筆買賣成交價應為55,402,875元，與原告所提出
    之定金收據上載定金三百萬元、餘款51,720,000元(共54,72
    0,000元) 顯有不符;就買賣之標的物、價金等必要之點其意
    思表示並不一致，何能謂已依委託意旨覓得特定買家 ?此外
    ，原告復未能舉證證明其已獲被告同意更改委託條件，足見
    原告並未完成被告委託之居間仲介銷售行為，自不得向被告
    請求服務報酬。則被告主張「我不認為仲介公司幫我介紹成
    功」應屬可採。
四、綜上所述，原告前開主張已依委託意旨覓得買家，自難憑信
    。從而，原告本於雙方委託銷售契約第5條及民法第568條之
    規定，請求被告依實收金額百分之三給付服務報酬 0000000
    元、或請求被告賠償損害 0000000元，並均自訴狀繕本送達
    翌日起至清償日止，按年息百分之 5計算之利息，為無理由
    ，應予駁回。原告請求既經駁回，其假執行之聲請亦失所附
    麗，應併予駁回。
六、據上論結，原告之訴為無理由，依民事訴訟法第78條判決如
    主文。
    中    華    民    國    100    年    8   月   31   日
                            臺灣花蓮地方法院民事庭
                                法      官  沈士亮
    上列為正本係照原本作成。
    如不服本判決，應於送達後20日內，向本院提出上訴狀並表
    明上訴理由，如於本判決宣示後送達前提起上訴者，應於判
    決送達後20日內補提上訴理由書(須附繕本)。
    中    華    民    國    100    年    8   月   31   日

                                法院書記官  杜依玹